# 粗读《小企业会计准则》——简要批注

提问人：chenyiwei 时间：2011-11-20 20:52:09
小企业会计准则——简要批注.doc
(619 KB, 下载次数: 7408)
2011-11-20 20:47 上传
今天看了一下《小企业会计准则》，若干初步意见如附件中批注和突出显示（黄色）所述，与各位共同探讨。
感觉《小企业会计准则》的总体特点：
1 、简化核算要求：在会计计量方面，要求小企业采用历史成本计量；在财务报告方面，不要求提供所有者权益变动表。
2 、满足税收征管信息需求与有助于银行提供信贷相结合：以税务部门和银行作为小企业外部财务报告信息的主要使用者，基于这两者的信息需求确定会计核算的基本原则；减少了职业判断的内容，消除了小企业会计与税法的大部分差异。
3 、和企业会计准则合理分工与有序衔接相结合：对于小企业非经常性发生的、甚至基本不可能发生的交易或事项，一旦发生，可以参照企业会计准则的规定执行；规定了转为执行《企业会计准则》应满足的条件和基本衔接原则。
《小企业会计准则》核算要求的若干重要特点：
1 、资产方面：不要求计提资产减值准备；资产实际损失的确定参照了企业所得税法中有关认定标准；长期股权投资统一采用成本法核算；
规定了与所得税法基本一致的固定资产计提折旧最低年限以及后续支出的会计处理方法；金融资产核算简化，未引入金融资产四分类方法，利息收入的确认均在约定付息日。
2 、负债方面：要求以实际发生额入账，利息计算统一采用票面利率或合同利率；减少预提会计方法的使用。
3 、所有者权益方面：资本公积的核算内容基本仅为资本溢价部分。
4 、收入方面：采用发出货物和收取款项作为标准，减少关于风险报酬转移的职业判断，同时就几种常见的销售方式明确规定了收入确认的时点。
5 、财务报表方面：不要求提供股东权益变动表；不采用“现金等价物”概念；在附注中增加了纳税调整的说明。
现在把帖子同步到税务版面，建议各位税务版面的网友如有兴趣，可以做一个新《小企业会计准则》下的主要所得税纳税调整事项的汇总表，这样应当可以更有意义。

回答人：chenyiwei
小企业会计准则——简要批注.doc
(619 KB, 下载次数: 7408)
2011-11-20 20:47 上传
今天看了一下《小企业会计准则》，若干初步意见如附件中批注和突出显示（黄色）所述，与各位共同探讨。
感觉《小企业会计准则》的总体特点：
1 、简化核算要求：在会计计量方面，要求小企业采用历史成本计量；在财务报告方面，不要求提供所有者权益变动表。
2 、满足税收征管信息需求与有助于银行提供信贷相结合：以税务部门和银行作为小企业外部财务报告信息的主要使用者，基于这两者的信息需求确定会计核算的基本原则；减少了职业判断的内容，消除了小企业会计与税法的大部分差异。
3 、和企业会计准则合理分工与有序衔接相结合：对于小企业非经常性发生的、甚至基本不可能发生的交易或事项，一旦发生，可以参照企业会计准则的规定执行；规定了转为执行《企业会计准则》应满足的条件和基本衔接原则。
《小企业会计准则》核算要求的若干重要特点：
1 、资产方面：不要求计提资产减值准备；资产实际损失的确定参照了企业所得税法中有关认定标准；长期股权投资统一采用成本法核算；
规定了与所得税法基本一致的固定资产计提折旧最低年限以及后续支出的会计处理方法；金融资产核算简化，未引入金融资产四分类方法，利息收入的确认均在约定付息日。
2 、负债方面：要求以实际发生额入账，利息计算统一采用票面利率或合同利率；减少预提会计方法的使用。
3 、所有者权益方面：资本公积的核算内容基本仅为资本溢价部分。
4 、收入方面：采用发出货物和收取款项作为标准，减少关于风险报酬转移的职业判断，同时就几种常见的销售方式明确规定了收入确认的时点。
5 、财务报表方面：不要求提供股东权益变动表；不采用“现金等价物”概念；在附注中增加了纳税调整的说明。
现在把帖子同步到税务版面，建议各位税务版面的网友如有兴趣，可以做一个新《小企业会计准则》下的主要所得税纳税调整事项的汇总表，这样应当可以更有意义。

提问人：小荷 2008 时间：2011-11-21 18:24:33
谢谢分享！！！

回答人：chenyiwei
回复 中国财务官王骏 的帖子
我理解，由于大准则和小准则所设定的会计信息首要使用者不同（大准则以股东作为首要使用者，而小准则是以税务、工商、银行为首要使用者），不同使用者的信息需求不同，导致对会计信息质量要求也不同（例如对于“实质重于形式”和谨慎性原则的态度可能存在根本差异），因此，构建在股东的信息需求基础上的《企业会计准则——基本准则》是不适合于作为小企业会计准则的理论基础的。所以在小准则第一条所列举的制定依据中没有《企业会计准则——基本准则》，这也就表明了大小准则的关系是平行而不是从属的。

提问人：新会计 时间：2011-11-24 17:34:06
回复 chenyiwei 的帖子
[评刊] 略论《小企业会计准则》的主要内容和重大改革，《新会计》第 11 期
下载地址：
论坛 › 《新会计》杂志 › 略论《小企业会计准则》的主要内容和重大改革，《新会计 ...

回答人：chenyiwei
谢谢！

提问人：wylamy 时间：2011-11-24 17:45:39
弱弱的问一句：小企业会计准则是什么时候颁布的？

回答人：chenyiwei
前几天发布的，落款日期为2011.10.18。视野法规库中已有。

提问人：tinolee 时间：2011-11-24 20:08:36
学习了。。。

回答人：chenyiwei
回复 快枪 的帖子
我理解，按照工信部联企业[2011]300号的分类口径属于小型企业的个人独资、合伙企业应执行小企业准则；微型企业应参照。且该文第六条规定“本规定适用于在中华人民共和国境内依法设立的各类所有制和各种组织形式的企业。个体工商户和本规定以外的行业，参照本规定进行划型”

提问人：xiewanjian 时间：2011-12-08 20:06:20
版主注意了没有，“其他货币资金”科目说明中有一个“备用金”字样，不知道是什么意思？是不是小企业的备用金在该科目核算，不在“其他应收款”中核算？但是在后面的介绍中又没有看到类似的说明，特请教！

回答人：chenyiwei
确实有些奇怪。一般做法是或者单设科目，或者作为其他应收款。不过这应不是重大问题。在编制企业对外的财务报表时，如果是提供给本企业以外的其他方面的备用金，则应将未使用的余额列报为其他应收款。

提问人：cwl75 时间：2012-01-26 23:20:30
满足税收征管信息需求与有助于银行提供信贷相结合：请教一下版主，这句话的出处，太经典了。

回答人：chenyiwei
“财政部会计司关于征求《小企业会计准则[征求意见稿]》意见的函”（财会便[2010]65号）之附件2“《小企业会计准则（征求意见稿）》起草说明”。

提问人：adonisfan 时间：2012-05-21 14:55:30
多谢楼主，弱弱地问一下，这个准则从 2013 年是强制性执行的么？

回答人：chenyiwei
是的，取代原《小企业会计制度》。

提问人：青鸟之心 3 时间：2012-11-16 16:03:07
陈版主，有木有企业会计准则的解读啊。。

回答人：chenyiwei
这应该在很早 2006 年时就有了，应该在本版面或者会计版面上可以搜索到。但那时候的解读放到现在看很多已经过时。